最高法院民事裁定　　　　　　　　　　111年度台抗字第705號
再 抗告 人　楊昭民
法定代理人　楊啓明
訴訟代理人　洪土倫律師
上列再抗告人因與黃振祥間假扣押聲明異議事件，對於中華民國
111年5月25日臺灣高等法院高雄分院裁定（111年度抗字第116號
），提起再抗告，本院裁定如下：
    主  文
原裁定廢棄，應由臺灣高等法院高雄分院更為裁定。
    理  由
    本件相對人黃振祥為保全其對再抗告人之損害賠償等債權，
向臺灣橋頭地方法院（下稱橋頭地院）聲請對再抗告人之財產於
新臺幣（下同）1003萬2406元範圍內為假扣押，經該院司法事務
官裁定准許。再抗告人不服，提出異議，橋頭地院將上開裁定廢
棄，改裁定駁回相對人之聲請。相對人對之提起抗告，原法院以
：相對人主張其與再抗告人就坐落高雄市○○區○○段0000000
00000000000000地號土地（以下合稱系爭土地）簽訂土地買賣
契約（下稱系爭買賣契約），再抗告人未依約履行，伊已解除系
爭買賣契約，再抗告人應給付伊1003萬2406元（下稱系爭債權）
等情，業據提出系爭買賣契約、房屋交易安全制度專戶收支明細
表、存摺明細、存證信函、系爭土地登記謄本為據，應認相對人
就假扣押之請求已為相當之釋明。再抗告人於收受相對人解除契
約之存證信函後，旋於民國110年7月31日出售其所有坐落高雄市
○○區○○街房地（下稱○○街房地），並於111年1月5日辦畢
所有權移轉登記，可見其有處分資產之行為；系爭土地為信託財
產，依信託法第12條第1項前段規定，原則上不得強制執行，再
抗告人所有投資總額為411萬3020元，與本件債權金額相差懸殊
，堪認相對人就假扣押之原因，亦已為釋明，應許其供擔保後為
假扣押。爰廢棄橋頭地院之裁定，改裁定駁回再抗告人之異議。
    惟按對於假扣押聲請之裁定抗告者，為保障債權人及債務人
之程序權，並使法院能正確判斷原裁定之當否，應賦予債權人及
債務人就抗告法院採為裁判基礎之事證，有陳述意見之機會，此
觀民事訴訟法第528條第2項規定自明。查相對人提起抗告，於抗
告狀係記載：○○街房地設有高額抵押權，其剩餘價值無幾，加
計再抗告人其餘資產，顯不足清償系爭債權，而有將來不能強制
執行或甚難執行之虞等語（見原法院卷第7、8頁）。嗣原法院依
職權調閱○○街房地之登記及異動索引查詢資料後，相對人始於
111年5月20日向原法院提出民事陳述意見狀，主張再抗告人已處
分○○街房地，恐將瀕臨成為無資力等情（見同上卷第125至127
頁）。乃原法院未將該書狀繕本送達再抗告人，亦未查明相對人
有無、何時將該書狀繕本逕送再抗告人，及再抗告人是否有對該
書狀所載內容表示意見之機會，即逕將相對人所主張上開事證採
為裁判之基礎，並為不利再抗告人之論斷，所踐行之程序自違背
民事訴訟法第528條第2項規定。再抗告意旨，指摘原裁定違背法
令，聲明廢棄，非無理由。
    據上論結，本件再抗告為有理由。依民事訴訟法第495條之1
第2項、第477條第1項、第478條第2項，裁定如主文。
中    華    民    國   111    年    8     月    22    日
                      最高法院民事第二庭
                          審判長法官  高  孟  焄  
                                法官  蘇  芹  英  
                                法官  邱  璿  如  
                                法官  徐  福  晋  
                                法官  彭  昭  芬  
本件正本證明與原本無異
                                      書  記  官
中    華    民    國   111    年    8     月    25    日